【裁判字號】    98,上訴,1671
【裁判日期】    980922
【裁判案由】    （家暴）殺人
【裁判全文】
臺灣高等法院臺中分院刑事判決        98年度上訴字第1671號
上  訴  人
即  被  告  丙○○
指定辯護人  本院公設辯護人  甲○○
上列上訴人因家庭暴力防治法之殺人案件，不服臺灣臺中地方法
院98年度重訴字第1757號，中華民國98年6月29日第一審判決（
起訴案號：臺灣臺中地方法院檢察署98年度偵字第9471號），提
起上訴，本院判決如下：
    主  文
上訴駁回。
    事  實
一、丙○○與陳桂英原係同居之男女朋友關係，二人間具有家庭
    暴力防治法第3條第2款所定之家庭成員關係。嗣二人因細故
    發生爭執後，陳桂英表明欲分手，且不願再與丙○○同居，
    丙○○心有未甘，欲求與陳桂英和好，遂於民國（下同）98
    年4月11日12時40分許，騎乘車號YJB－235號機車，前往臺
    中市○○區○○路233之2號與235號間之檳榔攤找尋陳桂英
    ，且哀求陳桂英與其返家，惟遭陳桂英拒絕，丙○○乃氣憤
    離開現場，並至臺中市水湳地區某不知名之商店購買水果刀
    一支（含刀鞘一個）後，於同日14時50分許，騎乘上揭機車
    再度返回臺中市○○區○○路233之2號前找尋陳桂英，並以
    右手持已出鞘之水果刀強拉陳桂英坐至其機車前座，欲將陳
    桂英帶回住處（妨害自由部分未據起訴），陳桂英不從，乃
    與丙○○發生拉扯爭執致跌倒在地，詎丙○○竟基於殺人之
    犯意，持該已出鞘水果刀先朝陳桂英之左胸猛刺五刀，其中
    致命二刀在左側胸部上方，並因而刺斷陳桂英肋骨及刺穿心
    包囊壁及左心室，造成左側胸腔內血胸，其中一刀亦刺穿心
    臟左心室後壁並達後方之心包囊壁，深度達十二公分，刀傷
    走向由前往後，由上往下，由左往右，另其中一刀則造成左
    胸腹部外側之銳器刺入傷，並刺穿腹膜、胃部及周圍軟組織
    ，復接續朝陳桂英腹部猛刺二刀，其中一刀造成腹部中央之
    銳器刺入傷，並刺穿胃部，並傷及後方之胰臟，另一刀則自
    左腰側刺入後腹腔，造成左腰側之銳器傷，且造成左腎周圍
    軟組織有出血傷（另陳桂英於遭刺過程中因曾與丙○○發生
    拉扯，致造成陳桂英右手掌、右手腕、右手肘、左上臂、左
    手第二指等處亦受有淺層銳器傷等傷害）。丙○○見陳桂英
    倒地不起後，隨即攜帶該已出鞘之水果刀欲騎乘機車逃離現
    場，惟經在旁群眾合力圍捕而推倒機車，但丙○○仍乘隙往
    臺中縣大雅鄉方向逃逸，而陳桂英經旁人送澄清醫院中港分
    院急救後，仍因胸腹壁穿刺傷合併出血性休克而於同日16時
    03分宣告死亡（惟相驗屍體證明書則記載同日15時09分死亡
    ）。嗣經在場之羅美惠報警後，於同日16時25分許，為警在
    臺中市○○區○○路411號旁水臨橋溝渠內逮捕丙○○，並
    在案發現場扣得丙○○所有供裝置水果刀所用之刀鞘一個，
    另循線在臺中市西屯區永安2巷8號對面草叢空地內，扣得丙○○所有供殺人所用之水果刀一支。
二、案經臺中市警察局第六分局移送臺灣臺中地方法院檢察署檢
    察官偵查起訴。
    理  由
壹、程序部分：
一、按被告以外之人於偵查中向檢察官所為之陳述，除顯有不可
    信之情況者外，得為證據；又按被告以外之人於檢察事務官
    、司法警察官或司法警察調查中所為之陳述，與審判中不符
    時，其先前之陳述具有較可信之特別情況，且為證明犯罪事
    實存否所必要者，得為證據；又被告以外之人於審判中有傳
    喚不到之情形，其於檢察事務官、司法警察官或司法警察調
    查中所為之陳述，經證明具有可信之特別情況，且為證明犯
    罪事實之存否所必要者，得為證據，刑事訴訟法第159條之1
    第2項、第159條之2、第159條之3第3款分別定有明文。又被
    告以外之人於審判外之陳述，雖不符合同法第一百五十九條
    之一至第一百五十九條之四之規定，但經當事人於審判程序
    同意作為證據，法院審酌該言詞陳述或書面陳述作成時之情
    況，認為適當者，亦得為證據。當事人、代理人或辯護人於
    法院調查證據時，知有第一百五十九條第一項不得為證據之
    情形，而未於言詞辯論終結前聲明異議者，視為有前項之同
    意，亦為刑事訴訟法第159條之5所明定。其立法意旨在於傳
    聞證據未經當事人之反對詰問予以核實，原則上先予排除。
    惟若當事人已放棄反對詰問權，於審判程序中表明同意該等
    傳聞證據可作為證據；或於言詞辯論終結前未聲明異議，基
    於尊重當事人對傳聞證據之處分權，及證據資料愈豐富，愈
    有助於真實發見之理念，且強化言詞辯論主義，使訴訟程序
    得以順暢進行，上開傳聞證據亦均具有證據能力。
二、查本判決以下所援用之各該被告以外之人於審判外之陳述，
    雖屬傳聞證據，然各該證人己○○、范梅花於偵查中所為證
    述，並無顯有不可信之情況，亦經具結，依刑事訴訟法第
    159 條之1第2項規定，得為證據；另證人丁○○、羅美惠、
    戊○○○、己○○、范梅花等人於警詢中之陳述均係出於自
    由意思為之，且陳述之內容係其等親自見聞之事，亦無不法
    取供之情形，是以其等於警詢陳述當時之客觀情況具有較可
    信之特別情況，復為證明本件犯罪事實存否所必要，亦應認
    有證據能力。另本件被告及其辯護人等雖知卷附之書證（供
    述之證據資料）為傳聞證據，惟於審理期間均表示無意見而
    不予爭執，且迄至言詞辯論終結前亦未再聲明異議，本院審
    酌上開證據資料製作時之情況，並無違法取證或造假虛捏之
    情事，而無顯有不可信及違法不當之瑕疵，亦認為以之作為
    證據應屬適當，故揆諸前開規定，前揭證據資料均應例外認
    定有證據能力，合先敘明。
貳、實體部分：
一、被告丙○○於上揭時、地持水果刀刺死被害人陳桂英之犯罪
    事實，迭據被告於警詢、偵查、原審及本院審理時均坦承不
    諱，且被告丙○○殺害被害人陳桂英之部分過程，業經證人
    戊○○○於警詢時證稱：「（你是否有親眼目擊陳桂英被殺
    ？何時、地？事發經過？）我在98年4月11日14時30分在臺
    中市○○區○○路233之2號裡與陳桂英聊天，有一名男子進
    來向陳桂英下跪求陳桂英原諒他，陳桂英不理他，該男子就
    離去。過不到十分鐘，那名男子第二次進來拉陳桂英出去巷
    口的摩托車吵架，之後該男子就把陳桂英推倒了，把陳桂英
    按在地上，另一隻手拿著刀子向陳桂英心臟的位置一直刺，
    刺完以後想騎一旁的摩托車逃逸，但是被一旁群眾推倒後徒
    步逃逸往福雅路大雅方向跑去」等語明確（98年度相字第
    622號相驗卷第10頁）；另證人己○○於警詢時證稱：「我
    是於98年4月11日14時50分許在我所經營的檳榔攤（臺中市
    西屯區○○路235號）附近看到一名男子拖著一名原住民女
    子欲騎機車載該名女子離去，但是該名女子不從，那名男子
    就從腰際抽出一支水果刀，就朝女子的腋下猛刺四至五刀，
    那名男子刺完後就想要騎機車離去，但是遭到路人攔阻後就
    棄車逃逸」等語（同上相驗卷第12、13頁），復於偵查中具
    結證稱：「丙○○之前就常常去檳榔攤找陳桂英，也有跟我
    買過東西，當時他的水果刀插在腰間，後來左手拉住陳桂英
    ，左（應是『右』之誤）手拿水果刀」、「（是否就是當日
    的男子？）是的」等語（偵字第9471號偵查卷第8頁）。而
    被告丙○○殺害被害人陳桂英之動機及被害人陳桂英遭被告
    刺殺數刀後倒臥在地之過程，亦據證人即被害人陳桂英之女
    丁○○、證人羅美惠、范梅花於警詢時證述綦詳。被告丙○○於原審審理時雖曾改供稱：當時持水果刀僅係要嚇唬被害
    人陳桂英而已，係被害人陳桂英將水果刀奪下指向伊時，伊
    才反奪下該水果刀殺死被害人陳桂英，係臨時起意行兇云云
    ，然查：
  (一)被害人陳桂英遭被告丙○○持水果刀先朝左胸部猛刺五刀，
    其中致命二刀在左側胸部上方，並因而刺斷陳桂英肋骨及刺
    穿心包囊壁及左心室，造成左側胸腔內血胸，其中一刀亦刺
    穿心臟左心室後壁並達後方之心包囊壁，深度達十二公分，
    刀傷走向由前往後，由上往下，由左往右，另其中一刀則造
    成左胸腹部外側之銳器刺入傷，並刺穿腹膜、胃部及周圍軟
    組織，復接續遭被告丙○○朝腹部猛刺二刀，其中一刀造成
    腹部中央之銳器刺入傷，並刺穿胃部，並傷及後方之胰臟，
    另一刀則自左腰側刺入後腹腔，造成左腰側之銳器傷，且造
    成左腎周圍軟組織有出血傷（另被害人陳桂英於遭刺過程中
    因曾與丙○○發生拉扯，致造成陳桂英右手掌、右手腕、右
    手肘、左上臂、左手第二指等處亦受有淺層銳器傷等傷害）
    ，終造成胸腹壁穿刺傷合併出血性休克而死亡等情，業經臺
    灣臺中地方法院檢察署檢察官督同法醫師相驗、解剖並鑑定
    死因屬實，製有相驗筆錄、相驗照片、相驗屍體證明書、解
    剖報告書在卷可稽。又觀之上揭被害人左側胸部及腹部等處
    之傷勢，均屬銳器刺入傷，亦足見被害人致命之傷口乃係由
    被告持以行兇之水果刀所造成，亦即被害人之死亡乃因被告
    持扣案之水果刀刺殺所致當屬無疑。
  (二)被告丙○○於原審供稱：「98年4月11日當天12時40分我先
    去福雅路233之2號找陳桂英，我跪下求陳桂英回去，但是陳
    桂英不願意跟我回去，陳桂英喜好喝酒，之後我就馬上到水
    湳那邊買了一支水果刀，又馬上回去福雅路那邊找陳桂英，
    想說這次如果陳桂英不跟我一起回去的話，我就要把陳桂英
    殺死，把陳桂英殺死之後我就要回去喝我三月份買的農藥自
    殺」等語（原審卷第9頁反面），顯見被告於第二次持水果
    刀返回案發現場尋找被害人一起回家遭拒之時，即已萌殺人
    之犯意，而非因被害人陳桂英是否有向被告奪取水果刀，而
    改變其殺人之犯意甚明。況證人戊○○○於原審審理時亦具
    結證稱：見到被告丙○○與被害人陳桂英在被告所騎乘之機
    車前座爭執時，並未看被害人有搶下被告之水果刀等語（原
    審卷第55頁反面），則被告所稱當日攜帶水果刀係欲嚇唬被
    害人，被害人亦有搶下該水果刀云云，委無足取。
  (三)再按胸、腹部為人體之重要部位，內有心臟、肺臟、胃、腸
    等重要器官密佈，以水果刀刺殺人體之胸、腹部，極可能造
    成內臟大量出血及心、肺臟等內臟受損而死亡，此乃一般人
    得以預見之結果，亦為被告所自承（原審卷第26頁反面）。
    而本件被害人陳桂英遭刺之七刀中，其中左側上方之二處刀
    傷為致命傷，刺入後刺斷被害人肋骨及刺穿心包囊壁及左心
    室，造成左側胸腔內血胸，且其中一刀亦刺穿心臟左心室後
    壁並達後方之心包囊壁，深度達十二公分，刀傷走向由前往
    後，由上往下，由左往右，另其中一刀則造成左胸腹部外側
    之銳器刺入傷，並刺穿腹膜、胃部及周圍軟組織，另其中一
    刀造成腹部中央之銳器刺入傷，並刺穿胃部，並傷及後方之
    胰臟，另一刀則自左腰側刺入後腹腔，造成左腰側之銳器傷
    ，且造成左腎周圍軟組織有出血傷，終因造成被害人胸腹壁
    穿刺傷合併出血性休克而死亡等情，已詳如前述，觀之被害
    人上揭之傷勢，刀刀均深入內臟，可見被告持刀行兇時下手
    之重、用力之猛，其在持刀行兇之時，當會預見被害人會因
    而死亡，至為灼然，益徵被告確有殺人之犯意甚明。則被害
    人之死亡與被告之行為間具有相當因果關係，要無疑義。
  (四)此外，復有澄清醫院急診死亡病患病歷摘要、查獲現場及過
    程之照片十四張、車籍查詢－基本資料詳細畫面、監視器翻
    拍照片二張附卷可稽，並有水果刀一支（含刀鞘一個）扣案
    足佐。是被告上揭自白，堪認與事實相符。本件事證明確，
    被告之犯行，洵堪認定。
二、被告丙○○與被害人陳桂英原係同居之男女朋友關係，二人
    間具有家庭暴力防治法第3條第2款所定之家庭成員關係。是
    核被告丙○○所為，係犯刑法第271條第1項之殺人罪。被告
    實施上開家庭暴力行為而成立刑法之殺人罪，係屬家庭暴力
    防治法第2條第2款所稱之家庭暴力罪。其先後刺殺被害人陳
    桂英之左胸、腹部等部位共七刀，係基於同一殺人犯意下之
    接續行為，僅侵害一個法益，應只論以一罪。原審適用刑法
    第271條第1項之規定，審酌被告僅因被害人有意疏離即心生
    不滿而萌殺意，無視於他人生命之寶貴，且在出手刺殺被害
    人左胸、腹部後所造成之主要傷勢為刺斷被害人肋骨及刺穿
    心包囊壁及左心室，亦刺穿心臟左心室後壁並達後方之心包
    囊壁，深度達十二公分，其手段極為兇殘，於行兇後未對被
    害人施以救護，即逃離現場，惡性重大，惟考量被告與被害
    人陳桂英原係同居男女朋友關係，並無深仇大恨，且被害人
    之女即證人丁○○亦到庭表示對於判刑輕重並無意見等語，
    暨審酌被告犯罪之動機、智識程度及犯後已坦承犯行，態度
    尚可等一切情狀，量處有期徒刑十五年。復說明本案被告所
    犯係殺人罪，依犯罪之性質，有褫奪公權之必要，乃依刑法
    第37條第2項併宣告褫奪公權八年；扣案之水果刀一支（含
    刀鞘一個）係屬被告所有，業據被告供承在卷，且屬供被告
    犯上揭殺人罪所用之物，應依刑法第38條第1項第2款之規定
    宣告沒收。其認事用法及量刑，要無不合，被告以無殺人故
    意云云提起上訴，惟其此部分所指無可採取，業如前述，至
    被告另請求從輕量刑云云，惟被告與被害人本為同居男女朋
    友，後因細故爭執，被害人乃有意疏離致被告心生不滿，被
    告再經求和遭拒，遂萌殺意，被告僅因感情細故，即視他人
    生命為無物，並於光天化日之下遂其殺人犯行，目無法紀，
    其下手之兇殘，足見殺意甚堅，原審所處之刑，顯已從輕，
    被告上訴請求從輕，要無可取，其上訴為無理由，應予駁回
    。
參、據上論斷，應依刑事訴訟法第368條，判決如主文。
本案經檢察官乙○○到庭執行職務。
中    華    民    國    98    年    9    月    22     日
            刑事第一庭    審判長法  官  陳  紀  綱
                                法  官  張  智  雄
                                法  官  陳  欣  安
以上正本證明與原本無異。
如不服本判決應於收受送達後10日內向本院提出上訴書狀，其未
敘述上訴之理由者，並得於提起上訴後10日內向本院補提理由書
（均須按他造當事人之人數附繕本)「切勿逕送上級法院」。
                                書記官  吳  姁  穗
中    華    民    國    98    年    9    月    22     日
附錄：
中華民國刑法第271條第1項
殺人者，處死刑、無期徒刑或十年以上有期徒刑。


司法院資訊處製作；財團法人民間司法改革基金會備份。
